【裁判字號】    92,台上,4701
【裁判日期】    920828
【裁判案由】    擄人勒贖
【裁判全文】
最高法院刑事判決                              九十二年度台上字第四七○一號
    上   訴   人  台灣高等法院台中分院檢察署檢察官
    上訴人即被告  乙○○
                  甲○○
    右   一   人
    選 任辯護 人  黃興木律師
    上訴人即被告  戊○○
    右   一   人
    選 任辯護 人  黃秀蘭律師
    上訴人即被告  丙○○
                  丁○○
右上訴人等因被告等擄人勒贖案件，不服台灣高等法院台中分院中華民國九十二年六
月十二日第二審判決（九十一年度上重訴字第二七號，起訴案號：台灣台中地方法院
檢察署九十年度偵字第一三六六三、一六七二六號），提起上訴，本院判決如左：
    主  文
原判決撤銷，發回台灣高等法院台中分院。
    理  由
本件原判決認定：
(1)、上訴人即被告（下稱被告）乙○○於民國（下同）八十年間，曾因違反妨害兵役
治罪條例案件及違反槍砲彈藥刀械管制條例案件，經分別判處有期徒刑十月、三年確
定，復經臺灣臺東地方法院以八十二年度聲字第三二九號刑事裁定應執行有期徒刑三
年八月確定，於八十二年一月二十八日入監執行，於八十四年三月四日假釋出獄，嗣
經撤銷假釋，於八十六年九月六日入監執行殘刑一年六月五日，甫於八十七年五月七
日假釋出獄，而於八十八年六月十四日假釋期滿視為執行完畢。戊○○曾因竊盜案件
，經臺灣高等法院於八十六年十月二十七日，以八十六年度上易字第五二二三號刑事
判決判處有期徒刑七月確定，甫於八十七年九月五日執行完畢。甲○○曾因違反毒品
危害防制條例案件，經第一審法院於八十八年四月二日，以八十八年度訴字第三五六
號刑事判決判處有期徒刑十月確定，甫於九十年四月二日執行完畢，均不知悔改。
(2)、乙○○因投資股票失利虧損累累，在偶然之機會獲知居住臺中市西屯區○○○街
三九號之廖壹家境豐裕，極具資力，遂於九十年六月間，與蕭金敦（另案由檢察官通
緝）共同籌劃擄人勒贖之計畫，雙方並約定由蕭金敦負責找人進行擄人行動，乙○○
則負責責勘查廖壹住處，安排藏匿人犯之場所及購買人頭帳戶，其後乙○○即著手於
洽購人頭帳戶存摺、印章、金融卡與供通訊聯絡使用之行動電話手機及門號、供看管
人質所用之手銬（含鐵鍊）、膠帶及紙箱等物品，並會同蕭金敦先行勘查廖壹之住所
附近環境，及尋找承租藏匿人質之處所，於擄得人質後，向人質家屬勒取贖金、並輪
流看管人質暨安排出賣活期存款帳戶之人出面代為提領贖金等事宜；並由蕭金敦先行
提供購買活期存款帳戶、行動電話及承租房屋之金錢，再安排范文禧（業經第一審法
院以共同擄人勒贖罪，判處有期徒刑九年，褫奪公權四年確定）及四名姓名、年籍均
不詳之成年男子共五人負責至廖壹住處擄走人質。嗣於九十年七月十八日晚間八時許
，乙○○透過被告丙○○在自由時報刊登之分類廣告，得知丙○○販賣活期存款帳戶
之存摺、印章及金融卡之訊息，乃依廣告所刊載之電話號碼，去電與丙○○聯絡，雙
方即達成由乙○○以新台幣（下同）十三萬元向丙○○購買四十個人頭帳戶之存摺、
印章及金融卡之協議。丙○○便轉而向被告丁○○、葉福成（待拘提到案後，另行審
結）二人，表示欲向該二人分別購買三十六個、四個活期存款帳戶之存摺、印章及金
融卡。丁○○乃轉向賴文彬、林芳崧、黃月香（分別經第一審法院依洗錢罪判處有期
徒刑六月）、詹惠期（待拘提到案後，另行審結）、王仁宏（待通緝到案後，另行審
結）及蔡佩珊（業經第一審判處有期徒刑四月確定）等六人，表示欲向該六人購買活
期存款帳戶之存摺、印章及金融卡。詎丙○○、丁○○均可預見一般人不自行開立活
期存款帳戶，反向不認識之人購買活期存款帳戶之存摺、印章及金融卡，極可能係欲
持以作為掩飾或隱匿因自己或他人重大犯罪所得財物或財產上利益之用，竟仍圖謀個
人之私利，容認該洗錢犯罪結果發生亦不違反其本意之不確定幫助洗錢犯意，由葉福
成至如原判決附表（下稱附表）一編號一∫四所示之銀行開立活期存款帳戶四個，再
以每個活期存款帳戶一千元之代價，連同存摺、印章及金融卡一併出售予丙○○；另
由賴文彬、林芳崧、黃月香、詹惠期、王仁宏分別至如附表一編號五至三十五所示之
銀行開立活期存款帳戶各六個，蔡佩珊至如附表一編號三十六∫四十一所示各行庫開
立活期存款帳戶七個，以每個活期存款帳戶一千二百元之代價，連同存摺、印章及金
融卡一併出售予丁○○，再由丁○○將賴文彬、林芳崧、黃月香、詹惠期、王仁宏、
蔡佩珊所有如附表一編號五∫四十之帳戶存摺、印章、金融卡，以每個活期存款帳戶
二千元∫二千二百元之代價，轉售予丙○○。於九十年七月十九日下午二時許，在臺
中市○○路與雙十路交岔路口附近之「寒舍泡茶坊」二樓，由丙○○帶同葉福成將如
附表一編號一至四所示之四個活期存款帳戶之存摺、印章及金融卡、丁○○，賴文彬
、林芳崧、黃月香、詹惠期、王仁宏及蔡佩珊等人將如附表一編號五∫四十所示共計
三十六個之活期存款帳戶之存摺、印章及金融卡，交付予由被告戊○○、甲○○陪同
前來之乙○○，乙○○則當場交付十三萬元由丙○○給付購買人頭帳戶等之費用予丁
○○等人（蔡佩珊所申領如附表一編號四十一之存摺則未出售，仍在丙○○處嗣被警
查獲）。
(3)、於九十年七月二十六日下午六時許，蕭金敦、乙○○二人依照事先之計畫，先至
臺中市○○○街之「耕讀園茶藝館」內等候，乙○○因恐人力不足，邀集當時尚無擄
人勒贖犯意聯絡之戊○○、甲○○同往，蕭金敦則另行指示范文禧及四名姓名、年籍
均不詳之成年男子，共同乘坐車牌號碼：ＣＤ｜○一四七號福斯廠牌Ｔ４型藍色自用
廂型車，前往臺中市西屯區○○○街三九號廖壹住處，擄走廖壹。范文禧等五人於同
日晚上八時十分許，到達廖壹住處後，由其中一名姓名、年籍均不詳之成年男子，駕
駛上開廂型車停放廖壹住處外之路邊，負責接應並把風，復由另一名姓名、年籍均不
詳之成年男子持類似西瓜刀之刀械一把（未扣案），在廖壹住處後門外佇守埋伏，以
防止廖壹自住處之後門逃逸，再由范文禧持茶葉禮盒，至廖壹住處大門敲門，佯稱：
議員服務處前來送禮云云，致廖壹之友人涂文鏞不疑有他，打開廖壹住處大門之門鎖
。范文禧與另一名姓名、年籍均不詳之成年人持類似手槍有無殺傷力不明之槍枝一把
（未扣案），及另一名不詳姓名年籍之成年男子三人隨即趁機強行推開大門，進入廖
壹住宅內，由該二名姓名、年籍均不詳之成年男子與廖壹、涂文鏞二人分別發生扭打
，復由范文禧趁隙打開廖壹住宅後門之門鎖，引領另一名在廖壹住處後門持類似西瓜
刀之刀械一把佇守埋伏之姓名、年籍均不詳之成年男子，進入廖壹之住宅內。之後范
文禧等四人，在一陣衝突、扭打後，即將廖壹、涂文鏞二人完全壓制，進而控制該二
人之行動自由，在雙方衝突、扭打過程中，致使廖壹受有頭部外傷併腦挫傷、左胸挫
傷併左側第七、八肋骨骨折及腹部挫裂傷等之傷害（無故侵入住宅及傷害部分均未據
告訴）。隨後，范文禧等四人即以預先準備之膠帶，分別黏貼矇住廖壹、涂文鏞二人
之雙眼，並以手銬分別銬住廖壹、涂文鏞二人之雙手，再強行將廖壹及涂文鏞以徒手
之方式，抬入上開停放在廖壹住處外路邊等候之廂型車內。范文禧等五人於綁架廖壹
、涂文鏞二人得逞後，由范文禧以行動電話通知蕭金敦，告稱：事情已辦成，擄到二
隻等語，再由蕭金敦以電話轉而通知乙○○：事情已辦成，擄到二隻等語。蕭金敦並
駕駛車牌號碼不詳之紅色休旅車，前去「耕讀園茶藝館」，搭載在該處等候之乙○○
、戊○○及甲○○等三人，至臺中市○○路與文心路交岔路口附近，與范文禧等人會
合。雙方會合後，眾人即由乙○○引導至已遭人廢棄之臺中市○○區○○路二段二一
五號大湖山莊別墅（以下簡稱大湖山莊），到達大湖山莊後，戊○○、甲○○二人眼
見前開二名人質雙手被反銬、眼鼻遭人以膠帶矇住等情，即推悉本次之行動竟在擄人
勒贖，仍基於共同參與犯罪之意思，與乙○○、蕭金敦、范文禧及另一名姓名、年籍
均不詳之成年男子等六人共同輪流看管廖壹及涂文鏞二人。乙○○隨即向廖壹表明：
擄取伊二人之目的係要勒贖五千萬元，如果不配合的話，要讓廖壹吃子彈、或恫稱以
已挖好洞、已備妥鹽酸，並要求廖壹找一位有能力幫助處理交付贖金之人等語，使廖
壹心生畏懼，不得不從遂告知乙○○臺中市西屯區逢甲里里長廖繼順，可以處理幫助
處理交付贖金之事宜。乙○○於九十年七月二十七日上午九時十五分許．以預先購買
之0000000000號行動電話手機，撥打由廖壹所告知之廖繼順行動電話號碼
0000000000號，與廖繼順聯絡，並於撥通後，由乙○○將上開行動電話手
機交予廖壹，由廖壹直接告知廖繼順：伊已遭人綁架，需準備五千萬元贖人等語。於
同日上午九時二十五分許，再由廖壹撥打行動電話予廖繼順，告知：伊眼睛已被矇住
，雙手被手銬反銬等語。於同日上午九時五十分許，由乙○○再以電話連絡廖繼順，
要求廖繼順須分別匯入如附表一編號四、五、十七、二十、三十四所示之活期存款帳
戶，各一千萬元，共計五千萬元。廖繼順立即轉而通知廖壹之妻程鄉對，嗣程鄉對復
委由廖繼順以：因廖壹之領款私章放置於保險櫃內，無法取得持以領款為由，央求乙
○○減少贖金數額，雙方經討價還價後，乙○○同意先匯款一百萬元。程鄉對乃於九
十年七月二十七日下午一時四十分許，以廖繼順之名義，先行將贖款一百萬元匯入如
附表一編號二十七所示賴文彬之活期存款帳戶內。
(4)、嗣於九十年七月二十七日下午，乙○○以電話語音信箱查知廖繼順已匯款一百萬
元後，隨即與其餘擄人勒贖共犯基於共同洗錢之目的，由乙○○聯絡丙○○帶同葉福
成於九十年七月二十七日下午二時許，至上開「寒舍泡茶坊」內等候，準備領款；另
一方面指示戊○○、甲○○二人攜帶如附表一編號二十七所示之賴文彬所有活期存款
帳戶之存摺、印章及金融卡，前往上開「寒舍泡茶坊」與丙○○、葉福成二人會合。
詎丙○○、葉福成二人可預見該款項應係乙○○、戊○○及甲○○等人重大財產犯罪
所得之不法財物，仍基於與戊○○、甲○○、乙○○等人共同洗錢之不確定犯意，與
戊○○、甲○○二人會合後，即共同搭乘計程車前往臺中市○○路上之遠東商業銀行
，由葉福成持賴文彬之存摺、印章入該銀行內，填寫取款條並蓋用賴文彬之印章，連
同存摺持以領取三十二萬元現金，另持賴文彬所有上開活期存款帳戶之金融卡，經由
該銀行所設之自動櫃員機，以轉帳方式轉入賴文彬於臺中商業銀行營業部、泛亞商業
銀行、中興商業銀行台中分行各二十萬元，再以賴文彬金融卡自動提款之方式，提領
現金八萬元，計領得現金四十萬元。葉福成於領得四十萬元後，即將之交付予在計程
車上等候之戊○○及甲○○，四人隨即共同搭乘計程車前往臺中商業銀行儲蓄部，由
葉福成下車持賴文彬所有活期存款帳戶之金融卡，經由該銀行所設之自動櫃員機，提
領八萬元現金，交付予在車上等候之戊○○及甲○○（此部分櫃檯領款、自動櫃員機
轉帳及提款情形詳如附表二之流程表所示）。在領得四十八萬元現金後，戊○○即自
上開領得之四十八萬元內抽取五千元，交付予丙○○作為該次代為領款之酬勞，戊○
○、甲○○隨即將四十七萬五千元帶回，交付予乙○○，由乙○○轉交蕭金敦。乙○
○、蕭金敦在取得上開贖款後，遂以行動電話連絡在大湖山莊看管人質之范文禧及另
一名姓名、年籍均不詳之成年男子，將從事水泥工作並無資力交付贖款之涂文鏞，載
至山下釋放，藉以減少看管人質之人力。范文禧及另一名姓名、年籍均不詳之成年男
子二人遂依乙○○、蕭金敦之指示，於九十年七月二十七日晚上八時三十分許，駕駛
上開廂型車將涂文鏞，載至臺中市○○路與松竹一路交岔路口附近之臺電電箱排水溝
處釋放。
(5)、隨後，蕭金敦、乙○○、戊○○、甲○○、范文禧及姓名、年籍均不詳之四名成
年男子共同基於偽造署押、偽造私文書及行使偽造私文書之犯意聯絡，由蕭金敦將「
許光華」之國民身分證一張（未扣案），交付予乙○○，充作承租看管廖壹房屋使用
。嗣於九十年七月二十九日中午，委由不知情之張寶燕所委託代為出租房屋之不動產
仲介經紀人余昇育陪同乙○○及戊○○二人，一同至張寶燕所有門牌號碼：臺中市○
區○○街一○四號三樓之一房屋（以下簡稱華美街房屋），洽談承租該房屋之事宜，
並達成自九十年七月三十日起，以每月租金一萬二千元之代價，承租該房屋一年之協
議。復於當日下午六時許，由乙○○將蕭金敦所交付許光華國民身分證一張，轉交予
戊○○。復由戊○○持許光華國民身分證，行使交付予余昇育，供余昇育核對身分後
，二人乃在臺中市○區○村路○段三四七號大嘉房屋聯盟美村店，由戊○○冒用許光
華之名義，在不動產租賃契約書（一式二份）上，偽簽許光華之署押共計四枚（每份
二枚），進而偽造表示係許光華承租上開房屋之不動產租賃契約書之私文書，足以生
損害於許光華、張寶燕及余昇育等人，戊○○嗣將其中一份偽造之不動產租賃契約書
之私文書，持以行使交付予余昇育。於九十年七月二十九日晚上九時許，乙○○、蕭
金敦及另一名姓名、年籍均不詳之成年男子等三人共同將廖壹戴往上開華美街房屋內
，並由蕭金敦、乙○○、甲○○及范文禧等四人繼續輪流看管。於九十年七月三十一
日上午，乙○○持0000000000號之行動電話手機，撥打00000000
00號行動電話連絡廖繼順，告知：須於下午二時前，再匯款五百萬元至上開五個活
期存款帳戶內，否則將無法看見廖壹等語。另於同日下午一時許，由乙○○以000
0000000號行動電話手機，撥通廖繼順之0000000000號行動電話後
，將上開行動電話手機轉交由范文禧，由范文禧告知廖繼順：必須於當日下午二時前
，各匯款一百萬元至上開五個銀行活期存款帳戶內，共計五百萬元，如無匯入金錢，
後果自己想像等語。經廖繼順轉知廖壹之妻程鄉對後，程鄉對乃於九十年七月三十一
日下午一時三十分許，依照指示再度以廖繼順之名義，各匯款一百萬元至如附表三所
示之活期存款帳戶內，共計匯款五百萬元。於同日下午二時許乙○○經以電話語音查
詢，獲知程鄉對已依照指示各匯入一百萬元至上開五個活期存款帳戶內，共計五百萬
元，即透過電話語音跨行轉帳之方式，分散至上開其他活期存款帳戶內，以利提款（
此部分跨行轉帳情形詳如附表三之流程表所示）。
(6)、惟於乙○○等人尚未及提領上開五百萬元贖金前，即經檢察官指揮員警積極佈線
偵查、埋伏、蒐證，而於九十年八月一日凌晨一時三十分許，由檢察官指揮警員逕行
搜索臺中縣新社鄉○○村○○街○段三三巷四八號，當場逮捕丁○○，並扣得丁○○
所有供共同犯罪所用之0000000000號行動電話手機一支（含ＳＩＭ卡）；
於同日凌晨五時許，逕行搜索臺中市○○路三八號八樓之十，當場逮捕丙○○，並扣
得丙○○所有供共同犯罪所用之門號：0000000000號行動電話手機一支（
含ＳＩＭ卡）；於同日凌晨五時許，逕行搜索臺中市○○路三八號十樓之十三，當場
逮捕葉福成；於同日凌晨五時許，逕行搜索臺中市南屯區○○○街二四一之一二號七
樓，當場逮捕乙○○、戊○○，並扣得乙○○所有供共同犯罪所用之門號：0000
000000號、0000000000號、0000000000號、00000
00000號、0000000000號行動電話手機各一支（含ＳＩＭ卡），及戊
○○所有供共同犯罪所用之門號：0000000000號行動電話手機一支（含Ｓ
ＩＭ卡）；於同日上午六時許再逕行搜索臺中市○○街一○四號三樓之一，當場救出
廖壹，並逮捕在場看守廖壹之范文禧，且扣得范文禧所有供共同犯罪所有之門號：0
000000000號行動電話手機一支（含ＳＩＭ卡），乙○○所有供共同犯罪所
用之膠帶一袋、手銬（含鐵鍊）二付、紙箱一只，帳戶詳細資料及聯絡電話八張，及
范文禧所有供共同犯罪所用之如附表一編號一至四十所示共計四十個之銀行活期存款
帳戶之存摺四十本、蔡佩珊、林芳崧、葉福成、王仁宏、詹惠期、賴文彬、黃月香各
一枚、計七枚及附表一編號一∫四十帳號之金融卡四十張。另循線於當日上午九時許
，在臺中市○○○街與文心南路交岔路口附近，逕行逮捕甲○○，並扣得甲○○所有
供共同犯罪所用之門號：0000000000號行動電話手機一支（含ＳＩＭ卡）
等情，因而撤銷第一審論處被告乙○○、甲○○、戊○○、丙○○、丁○○五人（下
稱被告五人）罪刑部分之判決，改判仍論處乙○○、戊○○、甲○○共同意圖勒贖而
擄人累犯、丙○○共同連續洗錢及丁○○幫助洗錢之罪刑，固非無罪。
惟查：(一)依原判決事實認定：九十年七月二十六日晚間，蕭金敦指示范文禧等人綁架
擄走廖壹、涂文鏞二人得逞後，即與乙○○、戊○○、甲○○三人會合，眾人由乙○
○引導至台中市北屯區大湖山莊，由蕭金敦、乙○○、范文禧、戊○○、甲○○及另
一名不詳姓名、年籍之成年男子共六人共同輪流看管廖壹及涂文鏞二人，翌日下午，
乙○○查知廖繼順已款一百萬元後，即於同日下午二時許，指示戊○○、甲○○持
賴文彬之銀行存款存摺、印章及金融卡，會同丙○○、葉福成至台中市○○路遠東商
業銀行提領現金錢款及辦理轉帳，同日晚上八時三十分許，乙○○、蕭金敦再指示范
文禧等人先將涂文鏞載至台中市○○路附近之台電電箱排水溝處釋放云云，倘上開認
定之事實不虛，則顯見戊○○、甲○○於大湖山莊看管廖壹、涂文鏞過程中，似曾於
九十年七月二十七日下午二時許，聽從乙○○指示離開大湖山莊而會同丙○○等人前
往台中市遠東商業銀行提領贖款，然原判決所依憑認定事實之證據即乙○○於檢察官
偵查中所為供述，則稱：伊帶戊○○、甲○○二位小弟至大湖山莊別墅，他們二人是
與范文禧押涂文鏞去釋放時一起離開的，至涂文鏞釋放前，除蕭金敦外，都沒人離開
等語（見偵字第一三六六三號偵查卷第一五二頁背面、第一五三頁），究竟戊○○、
甲○○有否於看管廖壹、涂文鏞過程中，離開現場而會同丙○○等人至遠東商業銀行
自由分行領取贖款，之後再回大湖山莊繼續看管廖壹、涂文鏞？事實仍欠明瞭，原判
決未詳予查明並於事實為明確之記載，自有未合。(二)原判決事實另認定九十年七月二
十九日晚上九時許，蕭金敦、乙○○等人共同將廖壹載至台中市○區○○街房屋內，
即由蕭金敦、乙○○、甲○○、范文禧四人繼續輪流看管云云，然其理由則稱：於廖
壹轉往華美街房屋拘禁時，即由甲○○與范文禧二人輪流負責看管，已據乙○○於警
局及偵查中指述在卷云云（見原判決第三十七頁記載），其事實之認定與理由論似
未盡相符；又原判決事實認定檢察官指揮警察於九十年八月一日在台中市○○街一○
四號三樓之一即廖壹被拘禁處所搜索，當場救出廖壹並逮捕范文禧，且扣押范文禧等
人所有供共同犯罪所用如原判決附表編號一至四十所示共計四十個銀行活期存款帳戶
存摺四十本、蔡佩珊、林芳崧、葉福成、王仁宏、詹惠期、賴文彬、黃月香印章各一
枚計為七枚及金融卡四十張等物云云，並於主文宣告將該存摺、印章及金融卡依法宣
告沒收，然依卷內扣押筆錄（附於偵字第一三六六三號偵查卷第五十一頁至第五十七
頁）記載，該次連同上開存摺、金融卡一併被查獲扣押之印章乃係葉福成、黃月香印
章各二枚、蔡佩珊、林芳崧、詹惠期、王仁宏、賴文彬印章各一枚，計為九枚。原判
決就查獲扣押印章部分之事實認定，與卷內扣押筆錄之證據資料亦不相符；又關於廖
壹之妻程鄉對託廖繼順入遠東商業銀行自由分行賴文彬存款帳戶內之一百萬元於
入當天（即九十年七月二十七日）即被人以取款條提領現金三十二萬元，另從自動提
款機提領三萬元二次，二萬元一次計為八萬元，合計從該銀行提領現金四十萬元，餘
六十萬元則跨行轉帳轉入中興商業銀行台中分行、泛亞銀行中港分行及台中商業銀行
各二十萬元，轉入台中商業銀行之存款二十萬元，於當日（即七月二十七日）被人從
自動提款機分次提領計八萬元，餘款十二萬元於翌日（即七月二十八日），被人從自
動提款機分次提領花用，轉入中興商業銀行台中分行之二十萬元，亦於同年月三十日
被人從自動提款機及跨行轉帳分別提領花用，轉入泛亞銀行中港分行之二十萬元則於
同年月三十日被人從自動提款機分次提領計九萬元及跨行轉帳提領一萬元，餘額十萬
元尚存於該銀行，此有上開各銀行之存提款紀錄影本附卷（分別附於偵字第一三六六
三號卷第三三五頁、第三四二頁、第三五五頁、第三二六頁）可稽，原判決附表就九
十年七月二十七日遠東商業銀行自由分行自動提款機提領三萬元二次，二萬元一次部
分誤載為提領三萬元、二萬元各一次，已不無疏誤，又原審未就跨行轉帳入上開三
家銀行各二十萬元，其後被何人提領花用等情以及於泛亞銀行中港分行是否尚餘贖款
十萬元（該帳戶另有一百零五元餘額部分與贖款無關）未被提領，尚存於該銀行等情
詳予查明，並載明於判決事實，且原判決理由欄誤稱該一百萬元贖款業經乙○○等一
夥人全部花用云云（見原判決第五十五頁記載），亦均不無違誤。(三)洗錢防制法第十
二條第一項規定：「犯本法之罪者，其因犯罪所得財物或財產上利益，除應發還被害
人或第三人者外，不問屬於犯人與否，沒收之。如全部或一部不能沒收時，追徵其價
額或以其財產抵償之。」關於上揭一百萬元贖款部分，原應追回發還被害人，自不能
逕適用上開規定予以宣告沒收，原判決於宣告丙○○共同連續洗錢罪刑時，並宣告沒
收該一百萬元贖款，如全部或一部不能沒收時，以其財產抵償之，顯有適用法則不當
之違誤。又原判決事實既認定丁○○以每個銀行活期存款帳戶一千二百元之價款，向
賴文彬、林芳崧、黃月香、詹惠期、王仁宏、蔡佩珊購買銀行存款存摺、印章、金融
卡，再以每個存款帳戶二千元至二千二百元代價轉售予丙○○，丙○○再將之交付乙
○○，由乙○○交付丙○○十三萬元等事實，並認丁○○、丙○○所為分別構成幫助
洗錢及共同洗錢等犯罪，倘其認定之事實無訛，則丁○○、丙○○似已就上開買賣銀
行存款存摺等行為獲有差額之犯罪所得而應依上揭洗錢防制法規定予以宣告沒收，如
全部或一部不能沒收時以其財產抵償之，始為適法，原審疏於詳查及此，且漏未為該
犯罪所得沒收之諭知，亦不無違誤。以上或為上訴人等上訴意旨所指摘，或為本院得
依職權調查之事項，應認原判決有撤銷發回更審之原因。原判決不另為無罪諭知部分
，基於審判不可分之關係，應併予發回。
據上論結，應依刑事訴訟法第三百九十七條、第四百零一條，判決如主文。
中      華      民      國    九十二    年      八      月    二十八    日
                              最高法院刑事第十一庭
                                  審判長法官  呂  潮  澤
                                        法官  白  文  漳
                                        法官  陳  世  雄
                                        法官  孫  增  同
                                        法官  林  開  任
      右正本證明與原本無異
                                              書  記  官
中      華      民      國    九十二    年      九      月      四      日


司法院資訊處製作；財團法人民間司法改革基金會備份。
